【裁判字號】    92,上易,562
【裁判日期】    920325
【裁判案由】    妨害婚姻
【裁判全文】
臺灣高等法院刑事判決                            九十二年度上易字第五六二號
    上  訴  人
    即  被  告  乙○○
右上訴人因妨害婚姻案件，不服臺灣桃園地方法院九十一年度易字第一八六三號，中
華民國九十一年十二月二十六日第一審判決（起訴案號：臺灣桃園地方法院檢察署九
十一年度偵緝字第五０三號）提起上訴，本院判決如左：
    主  文
上訴駁回。
    事  實
一、乙○○因於民國八十七年七月十日偕同程中信前往桃園縣桃園市戶政事務所申辦
    程中信
    ，自八十七年七月十日起至九十年十月二十日止（八十七年七月十日之前即與程
    中信發生性關係並已懷孕，但當時尚不知程某係有配偶之人，此部分並不成立相
    姦罪），連續在桃園縣桃園市○○路○段一一六巷二十三弄五號二樓、蘆竹鄉○
    ○村○○路四樓、龜山鄉○○街二十一號四樓及同鄉○○路四十八巷四四之三號
    三樓等處與程中信同居發生性行為多次（程中信通姦部分，業據告訴人甲○○於
    偵查中撤回告訴），乙○○並因此於八十八年二月十三日產下一子程百正，嗣程
    中信之妻甲○○於八十九年六月十五日請領
    五月二十一日認領程百正，且程百正之生母為乙○○後，始悉上情。
二、案經被害人甲○○訴由台灣桃園地方法院檢察署檢察官偵查起訴。
    理  由
一、右揭事實，業據上訴人即被告乙○○於原審及本院審理中坦承不諱，核與告訴人
    甲○○之指訴情節相符，並經證人即共犯程中信於原審證述確於右揭時地與上訴
    人通姦等語綦詳，且有程中信身分證正反面影本一件及
    稽，本件事證明確，上訴人之犯行洵堪認定。
二、雖上訴人上訴意旨辯稱：八十七年七月十日我知悉程中信有配偶時，就打算離開
    他，當時也已懹有他的骨肉，也想要墮胎，但他非但不肯且恐嚇我，如離開他及
    墮胎，將要對我及家人不利，我恐懼而不敢離開，直至九十年十二月他入監執行
    為止，我是受害人，應從輕量刑云云。惟查，上訴人於偵查中及原審並未辯稱其
    於知悉程中信有配偶後，欲離開時，程中信有恐嚇行為，且此部分所辯，並無任
    何證據足以證明，僅有其片面之詞，自不足採信。其於知悉程中信有配偶後，仍
    繼續與其相姦，長期妨害告訴人之婚姻，違法之事實甚為明確，所辯自不足採信
    。
三、核上訴人所為，係犯刑法第二百三十九條後段之相姦罪。又上訴人多次相姦犯行
    ，時間緊接，罪名與構成要件相同，顯均係基於概括犯意為之，應依刑法第五十
    六條連續犯之規定論以一罪，並加重其刑。至於上訴人於八十八年間某日後之犯
    行，雖未據起訴，然此部分犯行既與公訴人所起訴者有連續犯裁判上一罪關係，
    基於審判不可分之原則，本院自得併予審理。另共犯程中信於原審雖指稱上訴人
    於民國八十四年間與伊同居之初，即明知伊係有配偶之人而仍與之相姦云云。惟
    上訴人則堅詞否認此部分相姦之犯行，辯稱：當時確實不知程中信已結婚。按利
    用非共同被告之共犯之自白或其他不利於己之陳述，為認定被告犯罪之證據，不
    特與利用被告自己之自白作為其犯罪之證明同有自白虛偽性之危險，亦不免有嫁
    禍於被告而為虛偽供述之危險，故就刑事訴訟法第一百五十六條第二項之立法意
    旨觀之，非共同被告之共犯之自白或其他不利於己之陳述，固得作為認定被告犯
    罪之證據，但不得作為有罪判決之唯一證據，仍須有補強證據以擔保該共犯自白
    之真實性，始得採為斷罪之依據。查共犯程中信不僅就其與上訴人通姦之起始日
    期，於原審歷次訊問中供述均非一致，且與上訴人於九十年十月二十一日即因財
    務及程百正之教養問題相齟齬，以致分手，是程中信此部分供述難免偏頗，應不
    足採信，附此敘明。
四、原審以上訴人罪證明確，因依刑法第五十六條、第二百三十九條後段、第四十一
    條第一項，罰金罰鍰提高標準條例第二條之規定，並審酌上訴人之素行、犯罪之
    動機、目的、手段、所為已破壞告訴人夫妻關係之圓滿，且事後對於與共犯程中
    信所生之子又未善盡照顧之責，竟就該童現身於何處一事毫無所悉等一切情狀，
    量處有期徒刑伍月，並諭知如易科罰金以佰元折算壹日之折算標準，認事用法
    及量刑，核無不當。被告上訴意旨以量刑過重，指摘原判決不當，查其長期妨害
    告訴人之婚姻，情節不輕，原審審酌上情，量刑尚無不當，從而上訴非有理由，
    應予駁回。
據上論斷，應依刑事訴訟法第三百六十八條，判決如主文。
本案經檢察官李進誠到庭執行職務。
中      華      民      國      九十二      年      三    月    二十五  日
                              臺灣高等法院刑事第三庭
                                  審判長法  官  張  連  財
                                        法  官  林  明  俊
                                        法  官  黃  金  富
右正本證明與原本無異。
不得上訴
                                        書記官  初  玲  玲
中      華      民      國    九十二    年      三      月    二十五    日
附錄    本判決論罪科刑法條：
刑法第二百三十九條：
有配偶而與人通姦者，處一年以下有期徒刑。其相姦者亦同。


司法院資訊處製作；財團法人民間司法改革基金會備份。
